【裁判字號】    88,訴,578
【裁判日期】    890925
【裁判案由】    損害賠償
【裁判全文】
臺灣彰化地方法院民事判決  八十八年訴字第五七八號
    原      告  丙○○
    法定代理人  乙○○
    訴訟代理人  洪修三律師
    被      告  甲○○
    訴訟代理人  陳益軒律師
    複代理人    王如龍
                丁○○
    參  加  人  明台產物保險股份有限公司
    法定代理人  陳曉堂
    訴訟代理人  簡毓森      台北市○○路○段一號
右當事人間，請求損害賠償事件，本院判決如左：
    主    文
被告應給付原告新台幣貳拾柒萬零壹佰捌拾元，及自八十八年六月二十四日起至清
償日止按年息百分之五計算之利息。
原告其餘之訴駁回。
訴訟費用由被告負擔十分之六，餘由原告負擔。
本判決第一項於原告以新台幣玖萬元供擔保後，得假執行。但被告如於假執行程序實
施前，以新台幣貳拾柒萬零壹佰捌拾元為原告預供擔保，得免為假執行。
原告其餘假執行之聲請駁回。
    事    實
甲、原告方面：
一、聲明：（一）被告應給付原告新台幣陸拾伍萬零佰零陸元，及自起訴狀繕本送
    達翌日（即八十八年六月二十四日）起至清償日止，按年息百分之五計算之利息
    。（二）願供擔保請准為假執行之宣告。
二、陳述略以：
    （一）查被告甲○○於民國八十六年五月二十九日上午八時三十分許，駕駛車牌
          號碼ＰＭ－０九九六號自用小客車由北向南行駛，途經員林鎮○○路○段
          五三八號巷（支線巷道）口前，依道路交道安全規則第一百零二條第二款
          規定，車輛行經交叉路口，支線道車應暫停讓幹線道車先行，被告本應注
          意，且能注意而竟疏於注意，幹線道即員林鎮○○路之車流量，應按前開
          規定停車讓幹線道車先行，以防危險，以高速行駛，適訴外人李嘉文騎乘
          車牌號碼ＫＸＩ－七八五號機車後載原告丙○○，正沿員東路由東向西行
          駛，至員東路一段五三八巷路口，遭被告自後追撞，人車倒地，造成原告
          受有右小腿斷掉併右脛腓骨骨折之傷害。
    （二）按因故意或過失不法侵害他人權利者，負損害賠償責任；又汽車在行使中
          加損害於他人者，駕駛人應賠償因此所生之損害，民法第一百八十四條第
          一項、第一百九十一條之二本文分別定有明文。就此項侵權行為，因被告
          之過失，致發生車禍，原告蒙受損害甚鉅，均應由被告賠付原告：
      Ａ、醫藥費用：原告因本件車禍致右小腿斷掉併右脛腓骨骨折，經急救及住院
          二天，合計新台幣（下同）十四萬八千七百六十七元。
      Ｂ、救護車等費用：急救轉院時所花用之救護車費及急救冰袋費合計一千五百
          三十九元。
      Ｃ、精神慰藉金：原告除身體被撞成重傷而斷腿動不便，生活起居均發生因難
          ，且腿部尚需復健整型，難以回復原狀，況右腳呈稍微彎曲，致成長短腳
          ，傷痕遺存小腿占據三分之一，尤因少女正值青春年華，自此不敢穿裙子
          、短褲，羞於見人，精神上更受重大刺激，痛苦異常，爰依民法第一百九
          十五條規定，請求精神上慰藉金賠付原告五十萬元，聊資補償。
    （三）被告雖抗辯肇事路口設有閃紅燈號誌，伊當時按號誌指示先暫停行駛，有
          看到原告所乘機車距離尚遠，隨即緩慢前進通過該路口，因訴外人李嘉文
          機車速度過快，撞及被告所駕駛汽車左側葉子板近大燈處云云。原告完全
          否認，查當時是在八十六年五月二十九日，迄今二年餘，當地並無設置紅
          綠燈號誌，充其量頂多只有閃黃燈而已，尤有甚者，依現場車禍肇事照片
          及現場圖、道路交通事故調查報告表觀之，訴外人李嘉文之機車已經過該
          路口超過五公尺以上，而被告之汽車從巷口右側撞到機車後面，致使機車
          被碰撞車尾而向前挪移約四公尺，接近分隔線之處，顯見原告所乘之機車
          是被被告所駕之汽車從後追撞，致發生車禍，該肇事地點雖有閃黃燈，被
          告亦應在支線道口暫停讓幹道車先行通過後，始能開車慢行，以防危險發
          生，從而本件車禍乃因被告在支線道未暫停所致，其應負侵權責任甚明。
    （四）本件送鑑定、覆議結果均認支道車應停讓幹道車先行，李嘉文重機車屬幹
          道車具優先路權；甲○○駕駛自小客車行經閃光紅燈交岔路口，支道車未
          停讓幹道車先行，應為肇事主因。可知當時被告確實是從支線道未停讓幹
          線道車先行，突然衝出幹線道，由後追撞原告，被告有過失責任，至為明
          顯。又證人李嘉文證稱：伊由員東路一段由東往西，到快通過員東路一段
          五三八巷巷口時，甲○○的車子突然衝出來，就撞到伊機車後座丙○○的
          腳；伊車速僅三、四十公里；伊在發生車禍之前並未看到甲○○的車子，
          在快撞到時才看到的，伊看到時他在伊的右後方，離沒多遠，差不多七、
          八十公分等語。據道路交通事故調查報告表之記載，肇事路段速限四十公
          里，訴外人李嘉文並無超速。又證人黃輝棟證稱：刮地痕是指機車體摩擦
          地面所產生之痕跡，不是輪胎摩擦地面的痕跡等語。足見訴外人李嘉文所
          駕之機車係被撞倒地後，機車被推前所致，並非李嘉文機車超速之剎車痕
          ，且對鑑定及覆議結果沒有意見。
四、證據：提出診斷書、現場圖、醫藥費明細及收據、發票、救護車及急救費用收據
    、戶籍本、照片、被告傳真資料等件為證，並聲請傳證人黃輝棟、李嘉文。
乙、被告方面：
一、聲明：（一）駁回原告之訴及假執行之聲請。（二）如受不利益判決，被告願供
    擔保請准宣告免為假執行。
二、陳述略以：
    （一）查原告主張之內容均不實在，蓋事發當時，被告係由員東路一段五三八巷
          內約三十公尺處啟動車輛朝員東路一段方向行駛，惟於行經該路口時，該
          路口設有閃紅燈號誌，故被告當時即依號誌指示先暫停行駛，當時被告雖
          有看見原告由訴外人李嘉文搭載之機車，惟距離尚遠（約五、六十公尺）
          ，故被告隨即緩慢前進，欲通過該路口，不意李嘉文所駕駛機車竟仍高速
          行駛，絲毫未減速，且加速企圖自被告所駕汽車車頭繞道而過，被告見狀
          隨即將汽車停在現場，而李嘉文機車則因速度太快，因而撞及被告所駕汽
          車左側葉子板近大燈處，是被告即已遵照號誌行駛，且亦注意車前狀況，
          則何來過失之有。更無可能如原告起訴狀所言即「：：竟以高速行駛，適
          案外人李嘉文：：後載原告丙○○：：遭被告自後追撞：：」之可能，且
          依原告所提出之現場圖，被告之車輛並未有煞車痕，顯見被告車子確實是
          靜止狀態，而遭撞擊，故對原告主張「被告未讓幹道車先行，竟以高速行
          駛：：」之主張，根本與事實不符，原告就其主張被告有過失部分，依法
          自須負舉證責任。
    （二）縱退萬步言，如鈞院執原告之詞，而認被告對車禍發生亦有過失，惟本件
          事故發生造成原告受傷，實肇因案外人李嘉文駕駛機車超出限速，未依號
          誌減速通過，甚且車速過快，且疏於注意車前狀況所致，李嘉文應負主要
          肇事責任。又原告係由李嘉文所搭載，是李嘉文係原告之使用人，依民法
          第二百二十四條規定，原告對此部分使用人之過失亦應承擔此部分過失責
          任，被告自亦得主張此部分過失相抵法則，此觀最高法院七十四年台上字
          第一一七０號判例要旨自明。
    （三）查鑑定及覆議結果均認被告係肇事主因，惟按事發當時被告係由員東路一
          段五三八巷內駛出至巷口時即依指示暫停行駛，當時被告雖有看到原告由
          案外人李嘉文搭載之機車，然距離尚遠，故被告隨即緩慢前進，欲通過該
          路口，不意李嘉文所駕駛機車竟仍高速行駛，絲毫未減速，且加速企圖自
          被告所駕汽車車頭繞道而過，被告見狀隨即將汽車停在現場，而李嘉文機
          車則因速度太快，因而撞及被告所駕汽車左側葉子板近大燈處，是被告即
          已遵照號誌行駛，且亦注意車前狀況，則何來過失之有。是本件事故發生
          造成原告受傷，實肇因案外人李嘉文駕駛機車超出限速，未依號誌減速通
          過，甚且車速過快，且疏於注意車前狀況所致，李嘉文應負主要肇事責任
          甚明。
三、證據：聲請履勘現場及送鑑定肇事責任。
丙、參加人方面：
    未於最後言詞辯論期日到場，惟據其到場之聲明及陳述如左：
    完全同意被告訴訟代理人之主張與答辯。
丁、本院依職權向彰化縣警察局員林分局東山派出所調閱本件車禍相關資料，並依聲
    請送請鑑定覆議本件肇事責任。
    理    由
一、參加人明台產物保險股份有限公司未於最後言詞辯論期日到場，查無民事訴訟法
    第三百八十六條各款所列情形，依原告之聲請，由其一造辯論而為判決。又原告
    擴張訴之聲明，並無礙於訴訟之終結，亦為被告所不反對，依民事訴訟法第二百
    五十五條第一項第三款之規定，應予准許，先予敘明。
二、原告主張被告甲○○於八十六年五月二十九日上午八時三十分許，駕駛車牌號碼
    ＰＭ－０九九六號自用小客車由北向南行駛，途經彰化縣員林鎮○○路○段五三
    八號巷（支線巷道）口前，依道路交道安全規則第一百零二條第二款規定，車輛
    行經交叉路口，支線道車應暫停讓幹線道車先行，被告本應注意，且能注意而竟
    疏於注意，幹線道即員林鎮○○路之車流量，應按前開規定停車讓幹線道車先行
    ，以防危險，以高速行駛，適訴外人李嘉文騎乘車牌號碼ＫＸＩ－七八五號機車
    後載原告丙○○，正沿員東路由東向西行駛，至員東路一段五三八巷路口，遭被
    告自後追撞，人車倒地，造成原告受有右脛腓骨骨折之傷害等語。被告則以本件
    車禍伊並無過失，係因訴外人李嘉文搭載原告之機車車速過快，以致肇事等語資
    為抗辯。惟查：本件事故發生後，被告所駕駛之自小客車停車位置，其右後輪距
    彰化縣員林鎮○○路○段五三八巷巷口為四點一公尺，左後輪距四點六五公尺，
    而訴外人李嘉文之機車停於路中心雙黃線上，後輪距被告自小客車右前角四公尺
    之遠，此有道路交通事故調查報告表附卷可稽，被告所駕之自小客車已逾越巷口
    甚遠。況證人李嘉文證稱：伊由員東路一段由東往西，到快通過員東路一段五三
    八巷巷口時，甲○○的車子突然出來，就撞到機車及坐在後座丙○○的腳；伊之
    前都未看到甲○○的車子，在快要撞到時才看到，看到時甲○○在伊右後方沒多
    遠，約離七、八十公分，車頭跟伊的機車車身約距七、八十公分就快撞上等語明
    確。又證人即現場處理警員黃輝棟證稱：現場只有閃黃燈及閃紅燈，現場圖為伊
    製作，地上刮痕是指機車車體摩擦地面的痕跡，不是輪胎摩擦地面的痕跡，現場
    並無煞車痕；伊曾問被告如何肇事，據被告稱是伊由巷道慢慢開出來，有稍微開
    出來到員東路一點，等伊要看左右方時就已撞上等語。當時被告並沒有說伊車速
    多少，只說慢慢開出來等語屬實。足徵被告未依道路交通標誌標線設置規則第二
    百十一條第一項第二款閃光紅燈表示「停車再開」，車輛應減速接近，先停止於
    交岔路口前，讓幹道車優先通行後認為安全時，方得續行之規定，而行車肇事甚
    明。況本件經送台灣省彰化縣區車輛行車事故鑑定委員會及台灣省車輛車事故覆
    議鑑定委員會鑑定及覆結果亦同此認定，分別有該會八十九年四月十八日彰鑑字
    第八九０六五號鑑定報告及八十九年七月十三日府覆議字第八九０八八二號覆議
    報告在卷可憑。被告肇事時天候為晴，日間光線明亮，路面乾燥、無缺陷、無障
    礙物，視距良好，此有道路交通事故調查表在卷可按，其應注意能注意而不注意
    ，以致肇事，是被告之行為有過失無訛，原告所受前揭傷害與本件車禍間有相當
    因果關係，應堪認定。
三、按因故意或過失不法侵害他人之權利者，負損害賠償責任；又汽車在行使中加損
    害於他人者，駕駛人應賠償因此所生之損害；不法侵害他人之身體或健康者，被
    害人雖非財產上之損害，亦得請求賠償相當之金額，民法第一百八十四條第一項
    前段、第一百九十一條之二本文、第一百九十五條第一項分別定明文。本件被告
    因過失不法侵害原告致受前揭傷害，就原告所受之損害，即應負損害賠償責任。
四、茲就原告等請求之各項損害賠償，分別審核如下：
（一）醫藥費用部分：原告因本件車禍致右脛腓骨骨折，經急救及住院二天，合計支
      出醫療費用十四萬八千七百六十七元，業據原告提出收據三十九紙，復為被告
      所不爭執，此部分之請求應予准許。
（二）救護車等費用：急救轉院時所花用之救護車費及急救冰袋費合計一千五百三十
      九元，並據原告提出收據二紙，且為被告所不爭執，此部分之請求亦應准許。
（三）精神慰藉金：原告除身體被撞成重傷而斷腿動不便，生活起居均發生因難，且
      腿部尚需復健整型，難以回復原狀，況右腳呈稍微彎曲，致成長短腳，傷痕遺
      存小腿占據三分之一，尤因少女正值青春年華，自此不敢穿裙子、短褲，羞於
      見人，精神上更受重大刺激，痛苦異常，爰請求精神上慰藉金賠付原告五十萬
      元，聊資補償。本院斟酌原告現值年青，就讀私立中洲技術學院，所受傷害致
      成長短腳，傷痕遺存小腿占據三分之一（有照片二幀在卷可稽），往後行動稍
      有不便；被告現為群大公司業務員，每月薪資三萬餘元及已結婚育有二子等兩
      造之身分、地位及經濟狀況，與被告至今仍否認其有過失，造成原告心理上之
      痛苦等情，認原告請求慰撫金五十萬元，均尚嫌過高，應核減為三十萬元，方
      為公充。
（四）按損害之發生或擴大，被害人與有過失者，法院得減輕賠償金額或免除之，民
      法第二百十七條定有明文。又駕駛機車有過失致坐於後座之人被他人駕駛之車
      撞死者，後座之人係因藉駕駛人載送而擴大其活動範圍，駕駛人為之駕駛機車
      ，應認係後座之人之使用人，原審類推適用民法第二百二十四條規定依同法第
      二百十七條第一項規定，減輕被上訴人之賠償金額，並無不合，最高法院著有
      七十四年台上字第一一七０號判例。本件被告行車至交岔路口前，未停讓幹道
      車優先通行，致發生車禍，固為肇事主因，而有過失，但原告之使用人李嘉文
      駕駛重機車行經閃光黃燈交岔路未減速慢行小心通過，亦為肇事次因，此有前
      開台灣省彰化縣區車輛行車事故鑑定委員會及台灣省車輛車事故覆議鑑定委員
      會分別以八十九年四月十八日彰鑑字第八九０六五號鑑定報告及八十九年七月
      十三日府覆議字第八九０八八二號覆議報告在卷可憑。本院認被告及訴外人李
      嘉文分別應負十分之六與十分之四之過失責任，本院因而將被告應賠償金額減
      輕十分之四。據此核算，原告請求賠償之金額即為二十七萬零一百八十三元（
      四十五萬零三百零六元乘十分之六，小數點以下不予列計）。
五、從而，原告依民法第一百八十四條第一項前段、第一百九十一條之二本文、第一
    百九十五條第一項請求給付二十七萬零一百八十三元，及自起訴狀繕本送達被告
    之翌日，即八十八年六月二十四日起至清償日止，按年息百分之五計算之利息，
    即有理由，應予准許，逾此部分之請求，則屬無據，應予駁回。
六、本件事證已臻明確，兩造其餘攻擊防禦方法及舉證，與判決結果不生影響，爰不
    一一審究，附此敘明。
七、兩造分別陳明願供擔，聲請宣告假執行及免為假執行，就原告勝訴部分，經核均
    無不合，爰分別酌定相當擔保金額准許之。至原告敗訴部分，其假執行之聲請即
    失所依據，應併予駁回。
八、據上論結，本件原告等之訴為一部有理由，一部無理由，依民事訴訟法第三百八
    十五條第一項、第七十九條但書、第三百九十條第二項、第三百九十二條，判決
    如主文。
中      華      民      國    八十九    年      九      月     二十五   日
                                  臺灣彰化地方法院民事第一庭
                                            法      官
右為正本，係照原本作成。
如對本判決上訴，須於判決送達後廿日內向本院提出上訴狀
中      華      民      國    八十九    年      九      月     十四     日
~B法院書記官  陳蒼林


司法院資訊處製作；財團法人民間司法改革基金會備份。
